臺灣屏東地方法院民事裁定             100年度監宣字第63號
聲  請  人  劉清河
相  對  人  劉念馮
上列聲請人聲請監護宣告事件，本院裁定如下：
    主  文
宣告劉念馮（男、民國○○年○ 月○○日生、身分證統一編號：Ｚ000
000000號）為受監護宣告人。
選定劉清河（男、民國○○年○ 月○ 日生、身分證統一編號：Ｚ000
000000號）為受監護宣告之人劉念馮之監護人。
指定林獻宗（男、民國○○年○ 月○○日生、身分證統一編號：Ｚ000
000000號）為會同開具財產清冊之人。
聲請費用新臺幣壹仟元由受監護宣告之人負擔。
    理  由
一、聲請意旨略以：聲請人劉清河之胞弟即相對人劉念馮（男，
    民國○○年○ 月○○日生，身分證統一編號：Ｚ000000000號，住
    屏東縣東港鎮○○街162 之41號）因先天性智能障礙，雖經
    延醫診治仍無起色，已至不能處理自己事務之程度，為此依
    民法第14條之規定，聲請宣告相對人為受監護宣告人等語。
二、聲請人主張上開各情，業據其提出戶籍謄本、中華民國障礙
    手冊影本等件為證，並經本院前往屏安醫院，於鑑定人黃文
    翔醫師前點呼相對人，並詢問其姓名、年籍等問題，其有反
    應。本院另就相對人之精神及心智狀況訊問鑑定人，經鑑定
    人鑑定結果，認相對人自幼年即被發現有發展遲緩之現象，
    均就讀於特教班，目前在家中由家人照顧迄今。個案四肢行
    動能力正常，眼神呆滯，目光茫然，可與人做極為簡單之口
    語溝通，然語意模糊，時常會自言自語，有時會答非所問，
    會有不自覺之傻笑。會談中個案經常無法正確了解他人之意
    思表達，對他人之意思表達無法正確回應，亦無法以肢體語
    言表達個人意志。個案不會認字，也不會寫字，長短期記憶
    明顯不佳，對於時間、地方、人物之定向能力喪失，注意力
    不集中，無法完全簡單之數字計算，現實判斷能力不佳，對
    於金錢與數字無概念，日常生活之金錢概念明顯缺乏。個案
    之智商經過心理衡鑑之檢測結果落於總智商41，落在中度智
    能不足至重度智能不足之間，然觀察其行為表現與行為反應
    ，應是落在重度智能不足之邊緣。個案之日常生活如進食，
    然沐浴、翻身、大小便、移動身體等均可自理，然完全無處
    理財產之能力。個案各項功能退化嚴重，生活完全無自理能
    力，必須長期依賴家人、醫療或養護機構照顧，個案目前已
    經處於重度智能不足狀態因而導致個人認知功能嚴重失能，
    為意思表示或受意思表示或辨識其意思表示效果之能力幾乎
    完全喪失，此外也已經完全失去行為能力，無法獨力處理個
    人事務與從事個人財務管理，建議個案應已達到監護宣告之
    標準等情，有本院100 年6 月27日訊問筆錄、屏安醫院100
    年6 月27日屏安醫字第（100 ）0254號函附之精神鑑定報告
    書1 份在卷可憑。本院綜合上開勘驗結果及鑑定人之意見，
    認相對人確因精神障礙，致不能為意思表示或受意思表示之
    程度，故聲請人聲請對相對人為監護之宣告，為有理由，應
    予准許。
三、按受監護宣告之人應置監護人；法院為監護之宣告時，應依
    職權就配偶、四親等內之親屬、最近一年有同居事實之其他
    親屬、主管機關、社會福利機構或其他適當之人選定一人或
    數人為監護人，並同時指定會同開具財產清冊之人；法院選
    定監護人時，應依受監護宣告之人之最佳利益，優先考量受
    監護宣告之人之意見，審酌一切情狀，並注意下列事項：一
    、受監護宣告之人之身心狀態與生活及財產狀況。二、受監
    護宣告之人與其配偶、子女或其他共同生活之人間之情感狀
    況。三、監護人之職業、經歷、意見及其與受監護宣告之人
    之利害關係。四、法人為監護人時，其事業之種類與內容，
    法人及其代表人與受監護宣告之人之利害關係，修正後之民
    法第1110條、第1111條第1 項、第1111條之1 定有明文。
四、查相對人自罹病後主要係由聲請人劉清河協助照顧及處理金
    錢相關事宜，此據證人即聲請人之胞弟林獻宗證述屬實，本
    院審酌聲請人劉清河為相對人之兄長，長期協助照護相對人
    ，最近親屬即相對人之姐許林素蘭亦同意由劉清河擔任相對
    人之監護人，是由聲請人負責護養及照顧相對人並管理其財
    產，應能符合相對人之最佳利益，爰選定聲請人為監護人。
    另依上開規定，法院於選定監護人時，應同時指定會同開具
    財產清冊之人，及依民法第1113條準用同法第1099條之規定
    ，監護開始時，監護人對於受監護人之財產，應依規定會同
    遺囑指定、當地直轄市、縣（市）政府指派或法院指定之人
    ，於2 個月內開具財產清冊，並陳報法院。為使聲請人得於
    期限內開具財產清冊並陳報法院，並衡酌林獻宗係相對人之
    胞弟，平日亦會協助處理相對人事務，而上開親屬亦同意由
    其擔任會同開具財產清冊之人，爰併指定林獻宗為會同開具
    財產清冊之人。
五、依民事訴訟法第608 條第1 項，非訟事件法第24條第1 項，
    裁定如主文。
中    華    民    國   100    年    7     月    18    日
                        家事庭  法  官  張以岳
以上正本係照原本作成。
如不服本裁定關於選定監護人及指定會同開具財產清冊之人等部
分，應於送達後10日內向本院提出抗告狀，並繳納抗告費新臺幣
1,000元；其餘關於宣告監護之部分，不得抗告。
中    華    民    國   100    年    7     月    19    日
                                書記官  胡世瑩